【裁判字號】    94,訴,829
【裁判日期】    950413
【裁判案由】    違反著作權法等
【裁判全文】
臺灣士林地方法院刑事判決               94年度訴字第829號
公  訴  人  臺灣士林地方法院檢察署檢察官
被      告  甲○○
上列被告因違反著作權法案件，經檢察官提起公訴（94年度偵字
第9038號），經本院訊問被告後，被告為有罪之陳述，本院合議
庭裁定認本件宜由受命法官獨任進行簡式審判程序，判決如下：
    主  文
甲○○以明知係侵害著作財產權之光碟重製物而散布為常業，處
有期徒刑壹年肆月。
扣案之盜版遊戲光碟壹佰肆拾捌片（含侵害商標之外包裝，即附
表一中，除編號51、68、90、102 以外）、彩色型錄貳本、影印
型錄伍本均沒收。
    事實及理由
一、本件犯罪事實為：
    1 甲○○係設於台北市○○區○○街25號「劍潭玩具行」之
      負責人，以以販賣電視遊樂器及光碟為業。明知如附表二
      商標名稱「PS設計圖」（註冊號數00000000，專用期間自
      85年3 月16日至95年3 月15日）、「PlaySt ation」（註
      冊號數為00000000，商標專用期間自84年3 月1 日至104
      年2 月28日）所示之商標圖樣，係日商新力電腦娛樂股份
      有限公司（以下簡稱新力公司）向我國經濟部申請核准註
      冊，取得商標專用權，指定使用於電腦、錄有電腦程式之
      卡帶、磁碟、光碟及卡匣等商品，仍在專用權期間內，未
      得新力公司同意或授權，不得於同一商品或類似商品，使
      用相同或近似之商標圖樣。且各該遊戲光碟透過電視遊樂
      器之執行，在電視畫面上會出現「PS設計圖」、「PlaySt
      ation 」等商標或授權字樣，足以對外表示該等光碟係新
      力公司製造或授權製造。亦明知電腦遊戲程式「Library
      Programs」係新力公司享有著作財產權之電腦程式著作物
      ，非經新力公司同意或授權，不得擅自銷售。
    2 甲○○明知如附表一所示遊戲電腦程式著作光碟片（除光
      碟片之外觀既無PS及PlayStation 圖樣，執行結果螢幕未
      顯示PlayStation ，亦無法讀取之附表一中編號第51、68
      、90、102 號等光碟片以外）係侵害新力公司著作權及商
      標專用權之仿冒盜版光碟，竟基於以銷售方法侵害他人著
      作財產權為常業、明知為仿冒商品而販賣及行使偽造準私
      文書之概括犯意，未經新力公司同意或授權，自民國92年
      7 月間某日起，在劍潭玩具行，向不詳姓名綽號阿義之成
      年男子，以每片新台幣（下同）100 元至150 元不等價格
      ，購入仿冒前開商標圖樣之盜版遊戲光碟，再提供型錄供
      顧客挑選，以每片150 元至300 元之價格，先後多次售予
      不特定之顧客，恃以營利維生，以之為常業，每月獲利約
      5 、6千元，並足以生損害於新力公司。
    3 嗣94年3 月30日15時許，為警查獲，並扣得盜版遊戲光碟
      片153 片（該仿冒之遊戲光碟片經由遊戲主機之執行（讀
      取），在螢幕畫面上會顯示相同於附表二所示商標圖樣，
      各侵害之商標圖樣，包括外包裝上、光碟上及執行程式後
      所顯示，以及能否讀取之情形，均詳如附表一所示）、彩
      色型錄2 本、影印型錄5 本、估價單、收據本、收支明細
      、進貨簿等物。
二、本件犯罪事實之證據部分除引用檢察官起訴書之記載外，另
    補充如下：
    1 本件犯罪事實，經被告於本院訊問時坦白承認。
    2 按刑法上所謂常業犯，指反覆以同種類行為目的之社會活
      動之職業性犯罪而言，至於是否專恃此犯罪為唯一謀生職
      業，則非所問，縱令兼有其他職業，仍無礙於常業犯之成
      立。本件被告非法販賣仿冒盜版遊戲光碟，時間長達近1
      年8 月、此部分每月固定獲利約5 、6 千元，該收益並用
      以維持被告生計，此據被告陳明在卷，是就被告販賣之數
      量、方式規模、銷售手法及犯罪所得綜合以觀，被告反覆
      同一明知為侵害著作財產權之光碟重製物而散布之犯罪行
      為，具相當時間之連續性及可確定性，非偶發、短暫性之
      行為，行為手法足為生活之職業，所得足恃之維生，至為
      灼然。
三、核被告的行為，是犯著作權法第94條第1 項、第91條之1第3
    項之明知為侵害著作財產權之光碟重製物而散布為常業罪、
    商標法第82條販賣仿冒商標商品罪、刑法第216 條、第220
    條第2 項之行使偽造準私文書罪。被告先後多次販賣仿冒商
    標商品、行使偽造準私文書，均時間緊接，手法相同，所犯
    為構成要件相同之罪名，顯係基於概括犯意反覆為之，均應
    依連續犯規定論以一罪，並加重其刑。再被告所犯明知為侵
    害著作財產權之光碟重製物而散布為常業罪，與連續販賣仿
    冒商標商品罪、連續行使偽造準私文書罪等罪，係一行為犯
    數罪名之想像競合犯，依刑法第55條規定，應從重論以著作
    權法第94條第1 項、第91條之1 第3 項明知為侵害著作財產
    權之光碟重製物而散布為常業罪處斷。
四、爰審酌被告曾於89年間因違反著作權法案件，經本院於90
    年4 月9 日以89年度訴字第451 號判處有期徒刑1 年4 月，
    緩刑4 年確定，有台灣高等法院被告全國前案紀錄表在卷可
    憑，竟在該案緩刑期內，為圖一己私利，再犯本件之罪，惡
    性重大，被告故意侵害他人創作，使告訴人權利受有相當損
    害，以及扣案之盜版光碟片數量非微，另念及被告犯罪後坦
    白承認犯行之態度等情，量處如主文所示之刑。
五、扣案之盜版光碟139 片（即附表1中，除編號2、3、8、22、
    40、44、51、58、68、90、102 等無法讀取之光碟片計14片
    以外）、彩色型錄2 本、影印型錄5 本，係被告犯著作權法
    第94條第1 項之罪，供犯罪所用之物，應依著作權法第98條
    規定沒收；扣案之盜版光碟片9 片（即附表1 中，編號2 、
    3 、8 、22、40、44、58），係屬仿冒商標之商品，應依商
    標法第83條規定宣告沒收；至扣案之光碟片5 片（即附表1
    中編號51、68、90、102）， 以及估價單、收據本、收支明
    細、進貨簿等，因非屬本件犯著作權法第91條至96條之1 罪
    供犯罪所用或因犯罪所得之物，亦非仿冒商標之商品，更非
    違禁物，均無庸於本案為沒收之諭知，被告已於95年3 月1
    日向本院表示拋棄之意，併予指明。
六、依刑事訴訟法第273 之1 第1 項、第299 條第1 項前段、第
    310 條之2 、第454 條，著作權法第94條第1 項、第91條之
    1 第3 項、第2 項、第98條，商標法第82條、第83條，刑法
    第11條、第55條、第56條、第216 條、第220 條第2 項，判
    決如主文。
七、本案經檢察官林宏松到庭執行職務。
八、當事人如不服本判決，應於判決送達後10日內，向本院提出
    上訴狀。
中    華    民    國    95    年    4     月    13    日
                        刑事第五庭法  官  蘇嫊娟
以上正本證明與原本無異。
如不服本判決，應於判決送達後10日內，向本院提出上訴狀。
                                  書記官  陳慧玲
中    華    民    國    95    年    4     月    17    日
本案論罪科刑法條：
著作權法第91條
擅自以重製之方法侵害他人之著作財產權者，處3 年以下有期徒
刑、拘役，或科或併科新臺幣75萬元以下罰金。
意圖銷售或出租而擅自以重製之方法侵害他人之著作財產權者，
處6 月以上五年以下有期徒刑，得併科新臺幣20萬元以上2 百萬
元以下罰金。
以重製於光碟之方法犯前項之罪者，處6 月以上5 年以下有期徒
刑，得併科新臺幣50萬元以上5 百萬元以下罰金。
著作僅供個人參考或合理使用者，不構成著作權侵害。
著作權法第94條
以犯第91條第1 項、第2 項、第91條之1 、第92條或第93條之罪
為常業者，處1 年以上7 年以下有期徒刑，得併科新臺幣30萬元
以上3 百萬元以下罰金。
以犯第91條第3 項之罪為常業者，處1 年以上7 年以下有期徒刑
，得併科新臺幣80萬元以上8 百萬元以下罰金。
著作權法第98條
犯第91條至第96條之1 之罪，供犯罪所用或因犯罪所得之物，得
沒收之。但犯第91條第3 項及第91條之1 第3 項之罪者，其得沒
收之物，不以屬於犯人者為限。
商標法第82條
明知為前條商品而販賣、意圖販賣而陳列、輸出或輸入者，處一
年以下有期徒刑、拘役或科或併科新臺幣5 萬元以下罰金。
商標法第83條
犯前二條之罪所製造、販賣、陳列、輸出或輸入之商品，或所提
供於服務使用之物品或文書，不問屬於犯人與否，沒收之。
中華民國刑法第216條
行使第條至第條之文書者，依偽造、變造文書或登載不實事項或
使登載不實事項之規定處斷。
中華民國刑法第220條
在紙上或物品上之文字、符號、圖畫、照像，依習慣或特約，足
以為表示其用意之證明者，關於本章及本章以外各罪，以文書論
。
錄音、錄影或電磁紀錄，藉機器或電腦之處理所顯示之聲音、影
像或符號，足以為表示其用意之證明者，亦同。
稱電磁紀錄，指以電子、磁性或其他無法以人之知覺直接認識之
方式所製成之紀錄，而供電腦處理之用者。


司法院資訊處製作；財團法人民間司法改革基金會備份。
